臺灣士林地方法院民事判決　　　　　　　　96年度簡字第91號
原　　　告　乙○○
被　　　告　甲○○
上列當事人間請求確認本票債權不存在事件，本院於民國96年4
月9 日言詞辯論終結，判決如下：
    主      文
原告之訴駁回。
訴訟費用新臺幣壹萬壹仟捌佰玖拾元由原告負擔。
    事實及理由
一、本件原告經合法通知，未於言詞辯論期日到場，核無民事訴
    訟法第386 條各款所列情形，爰依被告聲請，由其一造辯論
    而為判決。
二、本件原告起訴主張：伊與被告素不相識，被告係受訴外人李
    東昇之委任，向原告催討債務，於民國94年8月22日下午6時
    30分許，挾持原告至臺北市中山區○○○路○段102巷10號11
    樓即李東昇住處，強押原告簽發以被告為受款人如附表所示
    面額共新臺幣（下同）110萬元之本票5張（下稱「系爭本票
    」），並將原告毆打成傷，有馬偕紀念醫院診斷書可資證明
    ，嗣後原告以被告恐嚇取財為由提起刑事告訴，並以臺灣臺
    北地方法院檢察署偵字第6632號偵查在案，期間被告並夥同
    不明人士強押原告索取欠款，經友人代為給付35萬元始贖人
    ，足證系爭本票係原告受被告之暴力脅迫下所簽發，兩造間
    實無債權債務關係存在，被告竟持系爭本票向本院聲請裁定
    強制執行獲准（95年度票字第19784 號），復經本院95年度
    抗字第166 號裁定駁回原告所提之抗告而確定在案，為此，
    訴請確認系爭本票債權不存在等語。並聲明：確認被告對原
    告之系爭本票債權不存在。
三、被告則以：兩造間確實存有債權債務關係，原告已於92年3
    月6 日清償16萬元，並於92年4 月18日與被告簽訂協議書，
    欲分批償還剩餘共110萬元之債務，然原告未依雙方協議履
    行，且行蹤不明，復於94年8月22日，原告又簽立切結書及
    簽發系爭本票以償還債務，詎仍未依約清償，甚而利用刑事
    訴訟欲使被告身心受迫以取得和解抵銷債權，幸經臺灣臺北
    地方法院檢察署95年度偵字第6632號（下稱「系爭案件」）
    不起訴處分終結在案，是原告之訴顯無理由等語，資為抗辯
    。並聲明：原告之訴駁回。
四、兩造不爭執之事實：
  (一)原告曾於94年8月22日以被告為受款人，簽發如附表所示面
    額共110萬元之系爭本票5張（本院卷第28至29頁）。
  (二)原告以被告恐嚇取財為由，提起刑事告訴，經臺灣臺北地方
    法院檢察署95年度偵字第6632號不起訴處分在案（本院卷第
    30至33頁）。
  (三)被告持系爭本票向本院聲請裁定准予強制執行獲准（95年度
    票字第19784號）（本院卷第34至35頁），復經本院95年度
    抗字第166號裁定駁回原告所提之抗告，並已於96年2月27日
    確定在案。
五、得心證之理由：
    原告主張系爭本票係受被告脅迫所簽發，且伊嗣已給付35萬
    元予被告，兩造間並無債權債務關係存在等語，惟為被告所
    否認，並以前揭情詞置辯。是本件爭點應為：(一)原告是否確
    有遭被告脅迫而簽發系爭本票？(二)原告是否已清償被告35萬
    元？茲分述如下：
  (一)原告是否確有遭被告脅迫而簽發系爭本票？
    按當事人主張其意思表示係因被詐欺或脅迫而為之者，應就
    其被詐欺或被脅迫之事實，負舉證之責任（最高法院21年上
    字第2012號判例要旨參照）。原告主張伊遭被告脅迫簽發系
    爭本票，惟為被告所否認，並以前揭情詞置辯。經查：
    1.原告於系爭案件警詢時指述於94年8月22日曾遭被告持玻
      璃瓶毆打及以「你一定要簽本票及切結書，否則就帶到山
      上毆打」等語恐嚇（偵查影卷第12頁），並提出診斷證明
      書為證（本院卷第10頁），惟查，依上開診斷證明書記載
      ，原告所受之傷害均係挫傷，並無受有玻璃容器容易造成
      之割傷等情，是原告所受傷情是否確為被告所為，已非無
      疑。又案發時在場之訴外人李東昇於系爭案件檢察官偵訊
      時到庭陳稱：兩造並未打架，只是說話都很大聲等語（偵
      查影卷第45頁），顯見兩造於94年8 月22日協商系爭債務
      時，被告並無毆打或恐嚇原告之情事。
    2.況原告曾於92年4月18日與被告簽立協議書（本院卷第25
      至26頁），其上載明原告至92年3月5日積欠被告126萬元
      ，嗣於同年月6日償還被告16萬元，所餘之110萬元欠款，
      原告願分5期先後償還被告各10萬元、25萬元、25萬元、
      25萬元及25萬元，而原告嗣於94年8月22日所簽署之系爭
      切結書（本院卷第27頁），除再次確認原告之前積欠被告
      110萬元外，並同意先後於94年9月10日、95年1月10日、
      95年6月10日、95年11月10日及96年4月10日分別償還被告
      10萬元、25萬元、25萬元、25萬元及25萬元，且如有一期
      未依約清償，視同全部到期，原告並簽發同額系爭5張本
      票（本院卷第28至29頁）予被告，約定於原告清償一期債
      務後，被告即歸還一張本票予原告等情，顯見原告簽立系
      爭切結書及系爭本票，係為確認並擔保其前欠被告之債務
      ，益見被告殊無脅迫及恐嚇原告簽立系爭切結書及系爭本
      票之必要。此外，復查無其他積極事證足資認定被告確有
      毆打原告及曾恐嚇原告「你一定要簽本票及切結書，否則
      就帶到山上毆打」等語，則原告主張上情，自難憑採。
  (二)原告是否已清償被告35萬元？
    原告主張伊嗣已清償35萬元等情，惟為被告所否認，而原告
    就此亦無法舉證以實其說，自不足採信。
  (三)綜上所述，原告本即積欠被告110 萬元債務，嗣於94年8 月
    22日簽發系爭切結書，承諾分期償還，如有一期未依約清償
    ，即視同全部到期，原告並簽發系爭5 張本票予被告以為清
    償之擔保，且原告無法舉證證明其係遭被告脅迫或恐嚇而簽
    發系爭切結書及系爭本票，亦未證明已依約清償，則依系爭
    切結書之約定，全部債務均已到期。從而，原告訴請確認被
    告對原告之系爭本票債權不存在，為無理由，應予駁回。
六、本件訴訟費用額確定為11,890元（即第一審裁判費11,890元
    ），並應由原告負擔。
七、本件判決基礎已臻明確，兩造其餘之攻擊防禦方法及訴訟資
    料經本院斟酌後，核與判決不生影響，無一一論述之必要，
    併予敘明。
據上論結，原告之訴為無理由，依民事訴訟法第385 條第1 項前
段、第78條、第87條第1 項，判決如主文。
中　　華　　民　　國　　96　　年　　4 　　月　　23　　日
                  民事第二庭  法  官  張國勳
以上正本證明與原本無異。
如本判決上訴，應於送達後20日內向本院提出上訴狀並應記載上
訴理由，表明關於原判決所違背之法令及其具體內容與依訴訟資
料可認為原判決有違背法令之具體事實，如於本判決宣示後送達
前提起上訴者，應於判決送達後20日內補提上訴理由書（須附繕
本）。
中　　華　　民　　國　　96　　年　　4 　　月　　24　　日
                              書記官  周玉惠
